臺灣高等法院臺中分院刑事裁定　
111年度抗字第563號
抗  告  人  
即  受刑人  鄭光輝




上列抗告人因撤銷緩刑案件，不服臺灣臺中地方法院中華民國11
1年4月28日111年度撤緩字第76號裁定（聲請案號：臺灣臺中地
方檢察署111年度執聲字第812號），提起抗告，本院裁定如下：
    主  文
抗告駁回。
    理  由
一、按緩刑制度設計之本旨，除可避免執行短期自由刑之流弊外
    ，主要目的係在獎勵惡性較輕者使其遷善，而經宣告緩刑後
    ，若有具體事證足認受宣告者並不因此有改過遷善之意，即
    不宜給予緩刑之寬典，乃另有撤銷緩刑宣告制度。再按受緩
    刑之宣告，於緩刑期因故意犯他罪，而在緩刑期內受6月以
    下有期徒刑、拘役或罰金之宣告確定，足認原宣告之緩刑難
    收其預期效果，而有執行刑罰之必要者，得撤銷其宣告，刑
    法第75條之1第1項第2款定有明文。而緩刑宣告是否撤銷，
    除須符合刑法第75條之1第1項各款之要件外，本條並採裁量
    撤銷主義，賦予法院撤銷與否之權限，其實質要件為「足認
    原宣告之緩刑難收其預期效果，而有執行刑罰之必要」，供
    作審認之標準。亦即於上揭「得」撤銷緩刑之情形，法官應
    依職權本於合目的性之裁量，妥適審酌被告所犯前後數罪間
    ，關於法益侵害之性質、再犯之原因、違反法規範之情節是
    否重大、被告主觀犯意所顯現之惡性及其反社會性等情，是
    否已使前案原為促使惡性輕微之被告或偶發犯、初犯改過自
    新而宣告之緩刑，已難收其預期之效果，而確有執行刑罰之
    必要，資為審認裁定之標準。。
二、本件抗告人即受刑人鄭光輝（下稱抗告人）抗告意旨略以：
    抗告人對於短期內2次觸犯酒後駕車公共危險罪，深感慚愧
    ，自認不對。然查：
 (1)抗告人第1次酒駕（即110年度中交簡字第1587號）之呼氣酒
    精濃度係每公升0.39毫克，固然稍高。然第2次酒駕（即111
    年度中交簡字第120號）之酒精濃度則降為每公升0.28毫克
    ，並未變本加厲，其濃度距離法定刑責起算之最低酒精濃度
    值0.25毫克，約0.03毫克，相去不多。此通常只需1小口啤
    酒，即可能造成相同結果，核與長期酗酒者不可同日而語。
    且2次均係遭警盤查時查獲，未有發生車禍事故，與車禍肇
    事致人死傷被查獲者不同。且抗告人於案件偵查及審判時均
    坦承犯行，犯後態度並無不良，只需查閱2案之卷證，即可
    明瞭。
 (2)本件原裁定法院認定抗告人自身反省能力不足，未能藉由前
    次緩刑宣告以達成警惕效果，而撤銷該院110年度中交簡字
    第1587號判決所宣告之緩刑宣告，所憑者僅係審核前述110
    年度中交簡字第1587號及111年度中交簡字第120號判決之書
    面，未曾提訊抗告人詢明觸法之原因，既未讓抗告人有表示
    意見之機會，更未敘明其他理由。
 (3)抗告人之所以二度觸法，實係家庭生活壓力巨大，無法排遣
     ，方以喝酒暫時麻醉自己（其後之駕車行為當然不對），
    以圖逃避，並非長期酗酒貪杯之徒。而抗告人有何家庭壓力
    ？①家中雙親年邁，○○已79歲，○○則82歲，均無謀生能力，
    專靠抗告人扶養，尤其○○更罹患○○○○○，需以鼻管灌食、大
    小便、生活起居一切，均賴抗告人夫妻2人全天候照顧，此
    有○○醫院○○分院之診斷證明書、中華民國身心障礙證明影本
    、戶籍謄本（雙親雖係另為一戶，實際與抗告人係住於同一
    地址）及○○現狀照片各1份可佐。②家中○○已成年，卻不幸罹
    患○○○○○，無法工作謀生，也有鄭曜忠身心診所之診斷證明
    書1份可憑，其生計也需賴抗告人供應。似此情形，抗告人
    不僅要扛起家中大小生活經濟收入負擔，尚要與配偶共同全
    天候分攤照顧罹病之○○、年邁之○○甚至罹病之○○，壓力之鉅
    ，無以言喻，才會偶爾藉喝幾口薄酒冀圖暫時麻痺，以逃避
    天大之生活壓力，此為飲酒之理由。倘若原裁定法院於裁判
    前，提訊抗告人，並有機會給抗告人說明上述情形，諒可瞭
    解抗告人之苦楚與無奈，絕不至於認為抗告人是故意漠視法
    令，挑戰社會秩序之人。
 (4)自第2案發生，判決確定後，抗告人自認有愧於社會，對地
    方檢察署之執行通知不敢怠慢，準時前去報到預備繳付易科
    罰金，詎料竟被執行檢察官拒絕，而於同日發監執行。對此
    ，抗告人自認理虧，不敢多言。然因為此處分，頓時之間，
    家中經濟突然為之斷絕，而年邁兼殘疾之雙親全天候照顧責
    任，全部落在抗告人之配偶1人身上，無人可以與她分攤，
    肇致抗告人之配偶身心倶疲，達到無以為繼之地步。此種懲
    罰抗告人一人之方式，卻造成全家陷入絕境地步，活生生將
    一個已然有經濟、照護困難之家庭，推入毁滅之斷崖，豈止
    懲罰抗告人1人而已，實已到累及家人、傷及無辜之地步 。
    試問，倘若抗告人配偶因不堪負荷而倒下，抗告人又身繫囹
    圄，全家老小之生存及照顧，屆時將要仰賴何人？包袱是否
    又要讓全社會以及政府機關來共同負擔呢？是否符合原裁定
    法院所想要之教化目的？與罪止一身之傳統法治精神是否相
    符？
 (5)經過這些日子在監之拘束，抗告人深自反省，貪杯後果嚴重
     ，酒後駕車更是害人害己之行為，經此徒刑之教訓，往後
    絕 不敢再犯，否則願受法律最嚴厲之制裁，絕無二言。
 (6)綜上各點，參酌修正後刑法第75條之1第1項第2款規定，緩
    刑期內因故意犯他罪，而在緩刑期內受6月以下有期徒刑、
    拘役或罰金之宣告確定，且足認原宣告之緩刑難收其預期效
    果，而有執行刑罰之必要者，「得」撤銷其緩刑宣告。考其
    立法意旨略以：關於緩刑之撤銷，現行法第75條第1項固已
    設有2款「應」撤銷之原因；至「得」撤銷緩刑之原因，則
    僅於保安處分章內第93條第3項與撤銷假釋合併加以規定，
    體例上不相連貫，實用上亦欠彈性，爰參酌德國及奥地利現
    行立法例增訂「得」撤銷緩刑之原因，其中現行關於緩刑前
    或緩刑期間故意犯他罪，而在緩刑期內受6月以下有期徒刑
    之宣告者，列為應撤銷緩刑之事由，因認過於嚴苛，而排除
    第75條「應」撤銷緩刑之事由，移列至「得」撤銷緩刑事由
    ，俾使法官依被告再犯情節，而裁量是否撤銷先前緩刑之宣
    告，以資彈性適用。且本條採用裁量撤銷主義，賦予法院撤
    銷與否之權限，特於第1項規定實質要件為「足認原宣告之
    緩刑難收其預期效果，而有執行刑罰之必要」，供作審認之
    標準。亦即於上揭「得」撤銷緩刑之情形，法官應依職權本
    於合目的性之裁量，妥適審酌被告所犯前後數罪間，關於法
    益侵害之性質、再犯之原因、違反法規範之情節是否重大、
    被告主觀犯意所顯現之惡性及其反社會性等情，是否已使前
    案原為促使惡性輕微之被告或偶發犯、初犯改過自新而宣告
    之緩刑，已難收其預期之效果，而確有執行刑罰之必要，此
    與刑法第75條第1項所定2款要件有一具備，即毋庸再行審酌
    其他情狀，應逕予撤銷缓刑之情形完全不同。故在緩刑期內
    因故意犯他罪，而在缓刑期內受得易科罰金之徒刑之宣告確
    定者，並非一律撤銷其緩刑宣告，應由法院斟酌原宣告之缓
    刑是否難收預期效果，而有執行刑罰之必要，再決定是否撤
    銷緩刑之宣告。抗告人認為原裁定法院撤銷第一案之緩刑宣
    告，勢將置抗告人全家走上毀滅之絕路，製造更大之社會問
    題，因此斗敢厚顏具狀抗告，懇請體察上情，撤銷原審法院
    裁定，維持第一案之緩刑宣告，讓抗告人得以早日返家肩負
    經濟養家責任及分攤照顧家人之義務，抗告人絕對記取教訓
    ，下不為例等語。
三、經查：
(一)本件抗告人前因犯不能安全駕駛致交通危險罪，經原審法院
    於民國110年9月28日以110年度中簡字第1587號判決判處有
    期徒刑2月，如易科罰金，以新臺幣（下同）1千元折算1日
    ，緩刑2年，並應於該判決確定之日起3個月內，向國庫支付
    2萬元，於110年10月27日確定在案（下稱前案）。抗告人所
    受緩刑之宣告，自裁判確定之日即110年10月27日起算，至1
    12年10月26日期滿；惟抗告人於緩刑期內之110年12月25日
    復犯不能安全駕駛致交通危險罪，經原審法院於111年1月28
    日以111年度中交簡字第120號判決判處有期徒刑3月，於111
    年3月4日確定（下稱後案）等情，有上開判決書及臺灣高等
    法院被告前案紀錄表在卷可稽，足見抗告人確有於緩刑期內
    故意犯他罪，而在緩刑期內受6月以下有期徒刑之宣告確定
    之事實。
(二)本院審酌抗告人所犯前案、後案之犯罪情節，均屬公共危險
    罪，所為皆係侵害公眾交通安全，並均可能危及對其他用路
    人之生命、身體法益，其酒後駕車，會減損判斷及危機反應
    能力，因而造成交通事故之機會顯著提高，是以不論是針對
    個人或社會法益，均有高度之危害性，且動輒導致他人嚴重
    之傷亡後果，亦為目前一般社會大眾所具有之共識，因此立
    法院亦不斷修法加重酒後駕車之刑責，足徵酒後駕車罪其所
    侵害之公益性甚大。而抗告人既已有前案公共危險罪之犯罪
    行為，經原審法院判處上開刑罰，並予以緩刑之恩典，抗告
    人本應心生警惕，更尊重他人生命、身體安全，行車用路更
    加謹慎小心，以免危及其他用路人之安全，詎仍不思警惕，
    於前案判決確定後之緩刑期間，再故意另犯公共危險罪，顯
    見其於司法程序結束後隨時間經過便遺忘教訓、故態復萌，
    並非屬偶發性、初犯之犯罪，且法治觀念薄弱，無視個人犯
    罪行為對國家社會造成之危害，惡性非輕，違反法規範之情
    節，已屬重大。再者，緩刑制度設計之本旨，主要目的在鼓
    勵惡性較輕微之犯罪行為人或偶發犯、初犯得適時改過，以
    促其遷善，復歸社會正途，抗告人於前案法院諭知緩刑宣告
    ，抗告人僅需消極地避免再犯，即不違反法院此項處遇之用
    意，然其卻因無法拒絕酒精的誘惑，犯公共危險罪，以其所
    具體表現於外之法敵對意識及反社會性格，實難認為前案之
    緩刑宣告有何啟其自我警惕而免再犯之效果。是依抗告人犯
    罪法益侵害之性質、再犯之原因、違反法律規範之情節、主
    觀犯意所顯見之惡性，及未能尊重社會規範，潔身自持之反
    社會性及酒後駕車前科等情以觀，顯見其尚未記取教訓，原
    宣告之緩刑難收預期效果，而有執行刑罰之必要，自符合刑
    法第75條之1第1項第2 款撤銷緩刑之規定。抗告意旨指其飲
    酒後之呼氣酒精濃度並未較高，與長期酗酒者不同，且2次
    均未有發生車禍事故，與車禍肇事致人死傷被查獲者不同，
    抗告人坦承犯行，犯後態度並無不良等情，當無影響本件符
    合刑法第75條之1第1項第2 款撤銷緩刑規定之認定。至抗告
    意旨所陳述抗告人之家庭狀況等節，縱值同情，惟與刑法第
    75條之1所規定撤銷緩刑應審酌之要件無涉，並非本案撤銷
    緩刑宣告所得審究之理由，抗告人執此抗告，尚難為其有利
    之認定，附此敘明。
(三)另按人民之訴訟權應予保障，憲法第10條固有明文。惟保障
    之方式，得由立法機關依案件之繁簡，制定不同之程序為之
    。因而刑事訴訟法乃規定：「裁判，除依本法應以判決行之
    者外，以裁定行之」、「判決，除有特別規定外，應經當事
    人之言詞辯論為之」、「裁定，因當庭之聲明而為之者，應
    經訴訟關係人之言詞陳述」，此觀刑事訴訟法第220條、第2
    21條、第222條第1項規定甚明。是除判決應經當事人之言詞
    辯論，及因當庭之聲明所為之裁定，應給予訴訟關係人言詞
    陳述外，其他訴訟程序自無須經被告言詞辯論而為之，立法
    者已權衡相關訴訟程序經濟及當事人之訴訟權益，而依法為
    上開法定程序之限制，則無須經當事人陳述意見之程序，倘
    非法官依個案審酌後，認事實不明，另有調查證據及傳喚訴
    訟關係人行言詞陳述之必要，原則僅由法院綜合卷內一切事
    證而做成之書面決定即可。經核，本件聲請撤銷緩刑之裁定
    ，既係檢察官以書面向法院提出聲請，而非當庭聲明，是原
    審法院為裁定時，若認有必要當可調查證據或傳喚抗告人到
    庭陳述意見，然是否調查證據為個案法院職權之行使，並非
    法定必須之程序，揆諸前揭說明，原裁定認本件事證明確，
    於該上開撤銷緩刑宣告裁定前，未再傳喚抗告人到庭陳述意
    見，於法並無違誤。抗告意旨所稱：原裁定在決定撤銷抗告
    人之緩刑宣告前，並未踐行所應有之正當法律程序，未保障
    受刑人的聽審權、給予陳述意見之機會等語，容有誤會。
(四)綜上所述，原審法院認前案宣告之緩刑不足以使抗告人改過
    遷善，確實難收其預期之效果，而有執行刑罰之必要，已構
    成刑法第75條之1第1項第2款得撤銷緩刑宣告之事由，因而
    依檢察官之聲請，援引刑事訴訟法第476條、刑法第75條之1
    第1項第2款之規定，裁定撤銷受刑人前開緩刑之宣告，於法
    自無不合。抗告意旨執前詞提起抗告，指摘原審裁定不當，
    核無理由，應予駁回。
據上論斷，應依刑事訴訟法第412條，裁定如主文。
中　　華　　民　　國　　111 　年　　6 　　月　　24　　日
            刑事第四庭     審判長法　官   蔡  名  曜
                                 法　官   黃  玉  琪
                                 法　官   林  宜  民
以上正本證明與原本無異。
不得再抗告。
                                 書記官   謝  安  青
　　　　　　　　　　　　　　　　 
中　　華　　民　　國　　111 　年　　6 　　月　　24　　日